最高法院刑事判決　　　　　　九十六年度台上字第七一四八號
上　訴　人　台灣高等法院高雄分院檢察署檢察官
被　　　告　甲○○
上列上訴人因被告殺人未遂等罪案件，不服台灣高等法院高雄分
院中華民國九十六年八月十五日第二審判決（九十六年度上訴字
第一０四七號，起訴案號：台灣高雄地方法院檢察署九十二年度
偵字第二０四七八號），提起上訴，本院判決如下：
    主  文
原判決關於殺人未遂部分撤銷，發回台灣高等法院高雄分院。
其他上訴駁回。
    理  由
本件未聲明為一部上訴，依刑事訴訟法第三百四十八條第一項規
定，視為全部上訴，合先敘明。
壹、撤銷發回（即殺人未遂）部分：
本件原判決以公訴意旨認被告甲○○涉犯刑法第二百七十一條第
二項、第一項之殺人未遂罪嫌，但經原審調查證據之結果，認尚
乏積極證據足以證明被告涉犯該罪嫌，因而維持第一審諭知該部
分無罪之判決，駁回檢察官關於該部分在第二審之上訴；固非無
見。
惟查：(一)、審理事實之法院，對於被告之犯罪事實，應從各方詳
予調查，以期發現真實。多位證人之證詞，雖均不能單獨證明全
部事實，如其證言具有互補性，事實審法院自應參考其他相關證
據為整體之觀察，依經驗法則衡情度理，本於自由心證綜合判斷
，並賦予客觀之評價，其就對立事證所為之取捨，必須分別予以
說明，不能僅論列其中一面，而置他面於不顧，否則，即有判決
理由不備之可議。原判決既認被告與告訴人孟憲中於民國九十年
八月九日十四時許，在高雄市○○○路發生肢體衝突，隨後被告
乃由駕車行經該處之計程車司機湯鴻章載送離開現場等情（見原
判決第十二頁），各據告訴人與證人湯鴻章於原審審理中證述屬
實，復經被告坦認上情不諱，被告此部分自白確與事實相符。又
據告訴人於偵查中稱：被告於案發當天在「界揚超商」，拿一支
尖尖的，像是螺絲起子或是水果刀的東西刺伊心臟，當時還沒有
感覺，伊就順手拿一個木頭打，一直追打到復興路才沒有體力等
語（見偵卷第六十三頁），於第一審指稱：雙方一直互毆並沿復
興一路往南方向追逐等語（見一審卷(一)第一０二頁）；被告於原
審辯稱：伊下樓後即遭告訴人持工具追打至復興路，隨後由開車
行經案發現場之計程車司機載走等語（見原審卷第四十五頁）；
可見被告與告訴人衝突地點並非固定，由高雄市○○○路一九三
號，經八德一路一八九號「界揚超商」前，至八德一路與復興一
路口，雙方衝突亦有數分鐘時間，原判決以證人洪淑芬於第一審
審理時證稱：伊於九十年九月八日有看到告訴人與他人發生扭打
、在超商走廊外看到二人約在二．九公尺路旁扭打、二人在原地
打架，過程稍微有移動等情（見一審卷(二)第三八一、三八二、三
八四、三八六頁，卷(一)第六十二頁），與告訴人所述在復興一路
上與被告互毆，並沿復興一路往南方追逐之情未盡相符，尚不足
證明被告與告訴人發生衝突之經過；又以證人湯鴻章證述：伊於
九十五年九月八日在復興路上看見有位留鬍子之人被另一人持不
詳工具打的滿臉是血、伊就按喇叭讓該名被打之人到陳中柱外科
，伊並沒有看到被打之人有持尖尖細細的工具等語（見一審卷(二)
第一六０至一六三頁），所證前開二人，其中「被打之人」係被
告，該名「打人之人」為告訴人，亦不足資以認定被告確有公訴
意旨所指之犯行。而將上開可資證明雙方確有扭打、互毆而具有
互補性之證據，割裂審查，逐一剖析其能否單獨為全部犯罪事實
之證明，依前開說明，其自由判斷之職權行使，難謂於採證法則
及真實發現主義無違。(二)、告訴人、證人之陳述或證詞有部分前
後不符情形，或相互間有所歧異時，究竟何者為可採，法院仍得
本其自由心證予以斟酌，非謂一有不符或矛盾，即應認其全部均
為不可採信，尤其關於行為動機、手段及結果等細節方面，告訴
人之指陳，難免故予誇大，證人之證言，有時亦有渲染之可能，
然基本事實之陳述，若果與真實性無礙時，則仍非不得予以採信
。本件案發時間，告訴人固指稱為九十年九月八日下午二時，惟
此係告訴人主觀之記憶，難免與真實之時間有所出入，如依告訴
人送醫急救之時間為九十年九月八日下午三時四十分許（見高雄
醫學大學附設中和紀念醫院病歷暨診斷證明書所載），扣除雙方
衝突之前後時間，及告訴人前往醫院急救之路程交通時間，則告
訴人從受傷至三時四十分開始急救之時間，似非原判決所認「相
距長達近二小時」。參諸卷附被告所提九十年九月八日陳中柱外
內科醫院驗傷診斷書記載推定受傷時間為「九十年九月八日下午
三時二十分前後」，而陳中柱外內科醫院地址為高雄市○○○路
一二０號距案發地點高雄市○○○路與八德一路口不遠，行車數
分鐘可達；再依被告所供伊受傷後即由司機載離現場至該醫院就
醫驗傷，故此受傷時間「三時二十分」應與事實接近。參以證人
薛正忠於偵查中所證：「報案後有到現場看，下午三點多發生，
當時我正好是下午二點到四點的巡邏班」（見偵卷第五十四頁）
。是如依被告受傷之時間以觀，雙方發生衝突時間當在九十年九
月八日下午三時二十分左右，即與告訴人送醫路途較遠而急救之
時間下午三時四十分相吻合。而被告既於案發後即刻由計程車搭
載離開，而前往附近之陳中柱外內科醫院就診，其就診時間為當
日下午三時二十分，推算二人發生衝突時間，似在該時間之前不
久。原判決未勾稽卷內相關證據資料，徒以告訴人主觀記憶之時
間，認定告訴人就醫時間距衝突發生已長達近二小時，難認告訴
人所受之上開傷勢，是其於本件案發當時因遭被告手持工具刺傷
所致云云，核與卷內證據不符，並有應於審判期日調查之證據未
予調查之違法。另本件案發相關地點，告訴人店號門牌為高雄市
○○○路一九三號，「界揚超商」門牌為八德一路一八九號，二
者僅相差一個門牌，又八德一路一八九號正處高雄市○○○路與
復興一路口，面南為八德一路，面東即為復興一路，是告訴人陳
稱係在一九三號門口處遭刺，或於「界揚超商」門口遭刺，均同
在八德一路上，且誤差不超過一店面（約四公尺），所稱難謂有
重大出入。況告訴人陳稱遭被告刺傷後即順手拿起一個木頭打，
一直追到復興路才沒有體力追逐等過程，亦與被告所供在超商處
即遭告訴人堵截，摔脫後沿八德一路往復興一路逃走，看到告訴
人沿著騎樓一直追過來之過程尚稱一致並無矛盾。是告訴人於第
一審之證述雖因距案發日期九十年九月八日已近三年七個月，難
免記憶模糊，而就是否當場昏倒與先前陳述有所不同，然就整體
經過觀察，似無何歧異，且與卷證資料並無矛盾。按刑事訴訟目
的，在確定具體刑罰權之有無及其範圍，案件是否同一，除確認
訴訟對象外，並禁止二重起訴，以維一事不再理之原則。是訴訟
對象之確立，如能達上開目的，即得為明確之辨別，縱犯罪時、
地等各細節，稍有歧異，仍不礙其同一性。本件告訴人對於基本
事實之陳述，前後尚無重大歧異，與真實性無礙，原判決以告訴
人所供案發時間、地點及是否昏倒、如何送醫等與犯罪構成要件
無關之枝微細節，存有些微出入，認告訴人全部之指述均為不可
採，自有採證違背證據法則之可議。(三)、審理事實之法院對於被
告有利及不利之證據，應一律注意，詳為調查，綜合全案證據資
料，本於經驗法則以定其取捨，並將取捨證據及得心證之理由於
判決內詳為說明。故證據雖已調查，而尚有其他部分並未調查，
仍難遽為被告有利或不利之認定。告訴人因右心室穿刺傷併急性
心包填塞及嚴重休克，於九十年九月八日十五時四十分許，經送
往高雄醫學大學附設中和紀念醫院接受緊急手術治療，直至同年
月二十一日方始出院一節，業據證人即主治醫師邱肇基於第一審
到庭證述綦詳，並有告訴人在該院病歷暨診斷證明書各一份在卷
可稽。又依卷附法務部法醫研究所鑑定書所載鑑定結果為「由傷
勢研判凶器可類似為螺絲起子或尖銳扁鑽物深度若直角插入可為
單次，凶器可達十公分之長度即可。由病歷敘述胸部開口甚小，
似無銳器扁鑽之刀面」，研判凶器係為「類螺絲起子或類似之凶
器」、「由傷勢應係外力故意殺傷」，有該鑑定書在卷足憑。此
專業判斷，與告訴人歷次所指稱係遭被告以像螺絲起子，又很像
刀子的東西所刺，是否符合而可採信？參以被告於九十年九月八
日當日亦因身體受有多處紅腫、瘀血等傷害而前往陳中柱外內科
醫院驗傷治療等情，亦有被告照片二張及該院診斷證明書一份在
卷足據（見發查卷第二十八至三十頁），則被告與告訴人有無互
毆、扭打，並持類螺絲起子或類似之凶器刺傷告訴人？若告訴人
非遭如鑑定結果所判斷之凶器刺傷，則其所受之傷勢又係何人所
為？遭何凶器所致？原判決未加調查釐清，遽以該鑑定係屬推測
，無從證明告訴人之傷係被告所為，而為有利被告之認定，非惟
調查職責未盡，復有判決理由不備之違法。以上或為上訴意旨所
指摘，或為本院得依職權調查之事項，應認原判決關於殺人未遂
部分有撤銷發回更審之原因。
貳、駁回（即傷害）部分：
刑事訴訟法第三百七十六條所列各罪之案件，經第二審判決者，
不得上訴於第三審法院。本件被告甲○○另被訴傷害部分，原判
決係依刑法第二七七條第一項傷害罪論處罪刑，核屬刑事訴訟法
第三百七十六條第一款之案件。依首開說明，既經第二審判決，
自不得上訴於第三審法院，上訴人猶一併提起上訴，顯為法所不
許，應予駁回。
據上論結，應依刑事訴訟法第三百九十七條、第四百零一條、第
三百九十五條前段，判決如主文。
中　　華　　民　　國　九十六　年　 十二　 月　 十三　 日
                      最高法院刑事第十二庭
                          審判長法官  洪　文　章
                                法官  王　居　財
                                法官  郭　毓　洲
                                法官  黃　梅　月
                                法官  邱　同　印
      本件正本證明與原本無異
                                      書  記  官
中　　華　　民　　國　九十六　年　 十二　 月　 十九　 日
                                                      V
